# 子公司通过增资丧失控制权下的账务处理 2

提问人：注会 1997 时间：2013-04-19 10:22:12
版主，请教：母公司下一全资子公司，现引进一单位通过现金的方式增资进来，则子公司增加注册资本。母公司所占持股比例不具有控制权，也不具有重大影响，比如母公司所占持股比例下降为10%，则还应按成本 法核算；这种情况下：母公司不再控制子公司，同时子公司本年也不再纳入合并范围；母公司需要哪些账务处理，合并如何处理。谢谢 举例如下： 2006 年A公司持有B公司100%股权。B公司注册资本 100 万 2007 年C公司注资B公司 1000 万，B公司注册资本变更为 1100 万 假设B公司增资前注册资本 100 万，未分配利润 10 万，所有者权益合计 110 万 注：部分内容引用http://bbs.esnai.com/thread-4831679-1-1.html

回答人：chenyiwei
1 、个别报表层面，在交易前后都采用成本法核算，且本企业的投资成本未改变，因此个别报表层面无需账务处理。 2 、合并报表层面，按照解释 4 号第四条关于处置子公司导致丧失控制权的规定处理，对剩余的 10 ％股权需按公允价值计量，并作为后续合并报表层面成本法核算的成本基础。即此时该项投资的成本基础在个别报表层面和合并报表层面不一致。

提问人：注会 1997 时间：2013-04-20 14:32:37
谢谢版主的解释
是不是这么理解，个别财务报表与合并报表反应的长期股权投资不一致 另外，上期合并报表编制中对长期股权投资按权益法进行了调整， 影响到本期合并期初未分配利润，子公司其他所有者权益增减变动也对合并报表产生影响；而本期丧失了控制权，不再纳入合并范围，上述影响在本期是否在本期也通过长期股权投资、投收益等调整。 简单的说上期按权益法确认投资收益滚调至本期 借长期股权投资 10 贷：年初未分配利润 10 是否本期通过下面分录调整冲销 借：投资收益（上期确认结转至本期期初未分配利润额） 10 贷：长期股权投资（上期确认影响金额） 10

回答人：chenyiwei
从解释 4 号第四条规定可知，合并层面原先纳入合并范围的权益影响不会因为丧失控制权而转回。当然也可以按你的做法先转回，然后在合并报表层面将剩余股权在不同报表层面计量的价值差补调投资收益。